臺灣高雄地方法院刑事判決　　　　　　　 94年度易字第184號
公　訴　人　臺灣高雄地方法院檢察署檢察官
被　　　告　戊○○　男民國62.
上列被告因業務侵占案件，經檢察官聲請以簡易判決處刑（93年
度偵字第125號），本院認不宜以簡易判決處刑，改依通常程序
審理，判決如下：
    主  文
戊○○連續意圖為自己不法之所有，而侵占對於業務上所持有之
物，累犯，處有期徒刑捌月。
    事  實
一、戊○○於自民國92年1月初某日起至同年4月30日間止，受雇
    於址設高雄市○○區○○路218號14樓之2號之祝好企業有限
    公司（以下稱祝好公司），擔任業務員，負責屏東地區醫院
    診所之藥劑銷售及貨款收取等工作，為從事業務之人。依據
    祝好公司作業規定，業務員於收取貨款後，倘所收取者為支
    票，應於發票日前繳回公司，向會計丙○○辦理報繳，如收
    取者為現金，雖無須每日報繳，惟仍需於日後回到公司後再
    行辦理報繳，再由會計丙○○簽立一式二聯之收款單，並將
    其中一聯交予業務員收執。詎戊○○意圖為自己不法之所有
    ，竟基於意圖為自己不法所有之概括犯意，連續於附表所示
    時間，於收取貨款分別為新台幣（以下同）5,00 4元、5,00
    4元及13,660（共計23,668元）後，即變易持有為所有之意
    思，逕將該款項侵占入己，迄今仍未返還。嗣因祝好公司之
    會計丙○○核算後，發現戊○○收取之前開貨款並未繳回，
    始悉上情。
二、案經祝好公司訴請臺灣高雄地方法院檢察署檢察官聲請以簡
    易判決處刑，本院認不宜以簡易判決處刑，改依通常程審理
    。
    理  由
一、訊據被告戊○○固坦承於右揭時、地受雇於祝好公司擔任業
    務員，負責銷售藥劑、收取貨款等事宜，而於如附表所示之
    時、地因業務關係收取如附表所示之款項，並予持有之事實
    ，惟矢口否認有何業務侵占之犯行，辯稱：前開款項已按規
    定繳回予會計丙○○，且該收款單已在離職後，由伊太太丁○○交給公司派來收取之己○○，伊沒有侵占云云。
二、惟查：
  (一)被告於任職業務員期間，收取如附表所示款項之事實，業經
    客戶即證人林志忠、黃哲民分別於偵查中具結證述甚詳（見
    偵查卷第107、117頁，其二人所述並無顯不可信之特別情況
    ，依刑事訴訟法第159條之4第2項，有證據能力。），且為
    被告所是認，並有黃哲明所提出之華南銀行票號GC0 000000
    號、面額13,660元之支票存根、祝好公司銷售單影本及林志
    忠提出之銷貨單原本各1紙【見92年度發查字第5127號卷（
    以下簡稱發查卷）第13頁、92年度偵字第125號卷（以下簡
    稱偵查卷第108、120頁，此支票存根、銷貨單，均係被告向
    客戶黃哲明、林志忠收取貨款時，應黃哲明、林志忠之要求
    所簽立之文書，且渠等並未預見日後可能會被提供作為證據
    之偽造動機，虛偽之可能性小，依刑事訴訟法第159條之4第
    4 款規定，得為證據。）。
  (二)依祝好公司作業規定，業務員所收取之貨款雖無需每日報繳
    ，惟倘所收取者為支票，應於發票日之前向公司會計丙○○
    繳辦理報繳，如收取者為現金，亦需於日後回到公司後再行
    辦理報繳，且於報繳時，均由會計丙○○簽立一式二聯之收
    款單，並將其中一聯交予業務員收執等情，業經祝好公司經
    理乙○○於本院審理中證述甚詳（見本院卷第38頁），且為
    被告所是認，參以被告於偵查中自承至少一週回去公司一次
    等語（見偵查卷第84頁）及附表所示貨款收取時間，顯見被
    告應於93年3月底之前，應將所收取之貨款繳回公司。
  (三)又被告於收取附表所示貨款後至其於同年4月底離職前，均
    未將款項繳回公司之情，業據祝好公司會計即證人丙○○於
    本院審理中具結證稱：務員將所收取的貨款繳回公司時，需
    在一式二聯的收款單上填載客戶名稱及金額後再連同貨款一
    併交給伊，由伊簽收，再將黃色的那一聯交給業務員收執，
    被告確實沒有將附表所示款項交給伊，係被告於92年4月未
    到公司上班後，經伊核對帳目後發現的等語綦詳（見本院卷
    第42、44頁），核與證人乙○○結證被告收取上開貨款迄今
    未繳回祝好公司情節（見本院卷第38頁），大致相符，足見
    被告於持有附表所示貨款後占為己有並未繳回公司無訛。
  (四)被告雖辯稱：確有將貨款繳回公司，且收款單也連同其他資
    料一併由伊太太丁○○交給己○○云云，然被告於同年4 月
    底離職前，即未到公司上班，且於離職後，亦未將業務人員
    工作日報表、仿單（即產品目錄）等資料繳回公司辦理交接
    ，祝好公司經理乙○○方委託己○○前往被告住處拿取上開
    資料，且授權己○○以其名義簽收，但未委託己○○拿取收
    款單、現金或支票等情，業經證人乙○○於本院審理中證述
    甚詳（見本院卷第39頁），核與證人己○○於本院審理中具
    結證稱：乙○○拜託伊去拿仿單，伊去被告住處跟他太說要
    拿回公司資料，被告的太太將整包東西拿給伊，伊沒有逐一
    翻看，只將整袋資料拿回公司交給會計，伊去收取資料時在
    簽收單填寫收回目錄、帳單，所謂帳單是指空白帳單等語（
    見本院卷第50、51頁），大致相符，並有被告所提出證人己○○以乙○○名義所簽立之簽收單1 紙在卷可憑（見偵查卷
    第53頁），且證人己○○所帶回之資料中並無此三筆貨款之
    收款單一節，亦據證人丙○○於本院審理中證述明確（見本
    院卷第46頁），參以被告於偵查中陳稱：「（問：錢收了有
    無交回公司？）向林志忠收的5,000 元，沒有交回公司，其
    他的是公司交接時，公司說沒有收到，其中有張支票一萬三
    千多元，其他是帳單。」等語（見發查卷第11頁），核與本
    院所辯情節迥異等情觀之，益徵被告確將所持有之如附表所
    示款項占為己有甚明。至證人丁○○雖於本院審理中具結證
    稱：己○○來收取資料後，伊有打電話給被告，被告有問伊
    帳袋裡的黃單（即收款單）有無收起來，伊答說沒有，將整
    個都交給那男子云云（見本院卷第47頁），然證人丁○○既
    自承未與己○○逐一核對帳袋內之資料（見本院卷第48頁）
    ，則縱使該帳袋內確有經祝好公司會計簽收之收款單，亦不
    足以證明該收款單即為附表所示款項之收款單，是證人丁○○所述尚難採為有利被告之認定。
  (五)綜上所述，被告前開所辯，與事實不符，不足採信。本案事
    證明確，被告犯行應堪認定。綜上所述，本件事證明確，被
    告犯行洵堪認定。
二、被告戊○○係告訴人祝好公司之業務員，負責屏東地區醫院
    診所之藥劑銷售及貨款收取等業務，其於任職期間，基於原
    有之業務關係，所持有之他人之物，自仍屬於業務上持有之
    他人之物無疑。故核被告侵占因業務關係持有、應繳回公司
    款項之行為，係犯刑法第336條第2項之業務侵占罪。其先後
    3次犯行，時間緊接，犯罪構成要件相同，顯係基於概括之
    犯意反覆為之，應依刑法第56條連續犯之規定，以1罪論，
    並加重其刑。又被告前於89年因公共危險案件，經本院以89
    年度雄交簡字第1272號判處有期徒刑2月確定，甫於90年4月
    25日易科罰金執行完畢，有臺灣高等法院被告前案紀錄表及
    臺灣高雄地方法院檢察署刑案資料查註紀錄表各1份在卷可
    按，其受有期徒刑執行完畢，於5年以內再犯本件最重本刑
    為有期徒刑以上之罪，為累犯，應依刑法第47規定，加重其
    刑，並依法遞加之。爰審酌被告侵占所得款項僅23,668元，
    惟迄今仍未予告訴人和解，且未償還侵占款項，犯後猶否認
    犯行，尚無悔意之態度等一切情狀，量處如主文所示之刑，
    以示懲儆。
據上論斷，應依刑事訴訟法第452 條、第299 條第1 項前段，刑
法第56條、第336 條第2 項、第47條，罰金罰鍰提高標準條例第
1條前段，判決如主文。
本案經檢察官甲○○到庭執行職務。
中　　華　　民　　國　　94　　年　　4 　　月　　14　　日
                    刑事第一庭   審判長法  官  裕斗
                                       法  官  方百正
                                       法  官  廖純卿
以上正本證明與原本無異。
如不服本判決，應於收受送達後10日內向本院提出上訴書狀。
中　　華　　民　　國　　94　　年　　4 　　月　　18　　日
　　　　　　　　　　　　　　　　　　　 書記官  劉企萍
附錄本案論罪科刑法條全文：
中華民國刑法第336條第2項
對於業務上所持有之物，犯前條第 1 項之罪者，處 6 月以上
5 年以下有期徒刑，得併科 3 千元以下罰金。
附表
┌──┬─────────┬──────┬──────┐
│編號│  客戶名稱及      │付款方式    │付款時間    │
│    │  銷貨日期        │及金額      │            │
├──┼─────────┼──────┼──────┤
│(一)  │林志忠內兒科診所  │現金        │92年3月4日  │
│    │92年1月22         │5,404元     │            │
├──┼─────────┼──────┼──────┤
│(二)  │林志忠內兒科診所  │現金        │92年3月間某 │
│    │92年2月15日       │5,404元     │日          │
├──┼─────────┼──────┼──────┤
│(三)  │哲明診所          │支票        │92年2月27日 │
│    │91年7月5日        │13,660元    │            │
└──┴─────────┴──────┴──────┘
